【裁判字號】    90,易,143
【裁判日期】    900524
【裁判案由】    藏匿人犯
【裁判全文】
臺灣花蓮地方法院刑事判決                            九十年度易字第一四三號
    公  訴  人  臺灣花蓮地方法院檢察署檢察官
    被      告  乙○○
右列被告因頂替案件，經檢察官提起公訴（九十年度偵字第二五○號），本院判決如
左：
    主  文
乙○○意圖使犯人隱避而頂替，處拘役參拾日，如易科罰金，以參佰元折算壹日。緩
刑參年。
    事  實
一、緣乙○○於民國八十九年十月二日十九時三十分許，搭乘丙○○所駕駛之車號Ｔ
    五─三一六Ｏ號自小客車沿花蓮縣吉安鄉○○村○○路由南往北方向行駛，行經
    該路六Ｏ一號前，因丙○○超車不當而跨越中心分向限制線，侵入對向車道，撞
    及甲○○所騎乘之車號ＲＧＴ─七八七號輕機車而肇事，致甲○○倒地受傷，經
    送醫後不治死亡。詎乙○○明知丙○○駕車肇事（陳某涉嫌過失致死罪嫌，另由
    檢察官偵辦中），且得知丙○○近日內結婚且未攜帶駕照，竟意圖使犯罪嫌疑人
    丙○○隱避，受陳某之託，先後於八十九年十月二日二十時三十分許、同年月十
    一日八時許，在花蓮縣警察局吉安分局北昌派出所接受警方調查，及於同日十四
    時五十二分經臺灣花蓮地方法院檢察署檢察官偵訊時，向警員及檢察官謊稱上開
    車禍係其駕車肇事而頂替丙○○之過失致死犯行，妨害司法調查之公正性。乙○
    ○在警、偵查機關之公務員未發覺前，具狀向臺灣花蓮地方法院檢察署自首後，
    始查知上情。
二、案經乙○○向臺灣花蓮地方法院檢察署自首後偵查起訴。
    理  由
一、訊據被告乙○○固坦承於上開時地向警員及檢察官謊稱其駕車肇事，然矢口否認
    有何頂替之意圖，辯稱：因丙○○說他沒有駕照，且快要結婚了，又因受雇於陳
    某，怕他不雇用伊，所以才予頂替，伊是不得已的云云。然訊之證人丙○○到庭
    證稱：「我確實沒有駕照，但我並沒有請他幫我頂替。當時不知道會那麼嚴重。
    在警局作筆錄後，我們有馬上去醫院看被害人，醫生說被害人酒醒後就會好。做
    完筆錄後，我們有發生口角。我有跟被告說那我們回去警局說實話好了。被告還
    說不用了，講都已經講了。」、「被告說我要結婚了，這個沒有什麼事，等下警
    察來，他說他要跟警察表明說是他開的，我並沒有求他。但我有跟被告說賠償的
    事我來負責。」、「我們在市場共同賣衣服，我將衣服批給被告，讓他自己去賣
    ，我並沒有僱傭被告。」等語，其上開證詞，尚無足證明丙○○有強逼被告出面
    頂替之行徑。另被告以丙○○事後命其友人以電話疏通頂替一事，證明遭丙○○
    強逼乙節，此經傳訊證人蔡明宏到庭，業據其證稱丙○○並未要伊打電話給被告
    ，係伊自己看不過去才以電話談論此事等語。另被告提出其與丙○○對話之電話
    錄音譯文及錄音帶等物，其內容大多述及被告事後反悔，且不滿丙○○未擔負民
    事賠償責任而已，亦未能證明被告於事發時係出於丙○○逼迫所為，故其辯稱，
    並無頂替之意圖云云，應屬事後卸責之詞，不足採信。此外，復經承辦警員丁○
    ○到庭證述明確，另有車禍現場草圖、道路交通事故調查表、警訊筆錄二份、偵
    訊筆錄一份在卷可稽，本件事證明確，被告犯行已堪認定，應予依法論科。
二、核被告所為，係犯刑法第一百六十四條第二項、第一項之意圖使犯人隱避頂替罪
    。又被告先後向警員、檢察官謊稱駕車肇事之時間雖相隔數日，然其係基於一個
    頂替丙○○犯嫌之犯意，於接受司法機關調查、偵訊而為上開犯行，應屬單純一
    罪之接續犯。其於犯罪未發覺前，具狀向臺灣花蓮地方法院檢察署自首，有刑事
    自首狀在卷可稽，而檢察官係收狀後，始知本件犯罪開始偵查，故應依刑法第六
    十二條之規定減輕其刑。爰審酌被告因一時失慮而觸法，及被告犯罪後態度尚屬
    良好等一切情狀，量處如主文所示之刑，並諭知易科罰金之折算標準。又被告行
    為後，刑法第四十一條業於九十年一月四日修正為：「犯最重本刑為五年以下有
    期徒刑以下之刑之罪，而受六月以下有期徒刑或拘役之宣告，因身體、教育、職
    業或家庭之關係，執行顯有困難者，得以一元以上三元以下折算壹日，易科罰金
    。」，並於九十年一月十日經總統公布施行，被告行為後法律既有變更，比較新
    舊法的結果，修正後之規定對被告並無有利或不利之情形，依刑法第二條第一項
    前段的規定，仍應適用裁判時的新法，即裁判時之刑法第四十一條第一項前段規
    定，定其易科罰金之折算標準。查被告前未曾受有期徒刑以上刑之宣告，有台灣
    花蓮地方法院檢察署刑案資料查註紀錄表一紙附卷可稽，其犯罪後已深知悔悟，
    本院認其經此教訓後，當知警惕，應無再犯之虞，因認其所宣告之刑，以暫不執
    行為適當，併予宣告緩刑三年，以勵來茲而啟自新。
據上論結，應依刑事訴訟法第二百九十九條第一項前段、刑法第二條第一項前段、第
一百六十四條第二項、第一項、第四十一條第一項前段、第七十四條第一款、罰金罰
鍰提高標準條例第一條前段、第二條，判決如主文。
本案經檢察李子春到庭執行職務。
中      華      民      國    九十      年      五      月    二十四    日
                                臺灣花蓮地方法院刑事庭
                                    法  官  鄭  培  麗
右正本證明與原本無異。
如對本判決不服，應於送達後十日內，向本院提出上訴狀。（應抄附繕本）告訴人或
被害人如對於本判決不服者，應具備理由請求檢察官上訴，其上訴期間之計算係以檢
察官收受判決正本之日期為準。
                                    法院書記官
中      華      民      國    九十      年      五      月    二十八    日
附錄本判決論罪之法律條文：
刑法第一百六十四條
藏匿犯人或依法逮捕、拘禁之脫逃人或使之隱避者，處二年以下有期徒刑、拘役或五
百元以下罰金。
意圖犯前項之罪而頂替者亦同。


司法院資訊處製作；財團法人民間司法改革基金會備份。
